【裁判字號】    99,交上訴,128
【裁判日期】    991116
【裁判案由】    公共危險
【裁判全文】
臺灣高等法院刑事判決               99年度交上訴字第128號
上  訴  人
即  被  告  乙○○
選任辯護人  張仁龍律師
            許隨譯律師
            趙彥雯律師
上列上訴人因公共危險案件，不服臺灣板橋地方法院98年度交訴
字第204號，中華民國99年5月28日第一審判決（起訴案號：臺灣
板橋地方法院檢察署98年度偵字第19522號），提起上訴，本院
判決如下：
    主  文
上訴駁回。
乙○○緩刑貳年。
    事  實
一、乙○○於民國98年4月23日下午5時40分許，駕駛車號CX-876
    3號自用小客車（登記車主為乙○○本人），沿臺北縣中和
    市○○路之禁行機車車道由東往西方向行駛，行經景平路、
    安平路交岔路口處前時，適有甲○○騎乘車號AUB-095號重
    型機車，同向行駛於乙○○車輛之右前方，因甲○○違規跨
    越禁止變換車道線、逕行向左變換車道至乙○○行駛之禁行
    機車車道內，乙○○見狀，已閃煞不及，其駕駛之上開自用
    小客車右前車頭因而撞及甲○○前述重型機車車尾，致甲○
    ○人車倒地，受有肩部挫傷、右側腕挫傷、左側髖受傷等傷
    害（乙○○所涉過失傷害罪嫌，另經檢察官偵查終結後，認
    其犯罪嫌疑不足，而為不起訴處分確定）；乙○○明知其駕
    車與甲○○發生交通事故，且甲○○已人車倒地受有傷害，
    詎乙○○竟基於肇事逃逸之犯意，未對甲○○施以救護，亦
    未報警處理，待甲○○自行起身，將橫倒、阻擋於乙○○車
    輛前方之上開機車牽移至右側路邊後，乙○○即駕車逕行離
    去。嗣有當時正於該交岔路口旁施工之人員梅文章，因聽聞
    聲響而知悉有該起交通事故，並主動前來現場協助甲○○引
    導後方來車改道通行，梅文章見乙○○於肇事後，未為任何
    處理即駕車離開，乃將其所記下之乙○○上開自用小客車車
    號提供予據報前往現場處理之警員，始循線偵得上情。
二、案經臺北縣政府警察中和第一分局報請臺灣板橋地方法院檢
    察署檢察官偵查起訴。
    理  由
壹、證據能力部分：
一、證人即被害人甲○○、證人梅文章於於警詢之證述，係屬被
    告以外之人於審判外之陳述，而被告及辯護人對此有爭執，
    公訴人並未主張其警詢陳述有何例外得為證據之情形，依刑
    事訴訟法第159條第1項規定，應認無證據能力。
二、證人甲○○、梅文章於偵訊之證詞，被告及辯護人均未於本
    院言詞辯論終結前聲明異議，依刑事訴訟法第159條之5第2
    項、第1項規定，視為同意作為證據，本院並審酌上揭證人
    於偵訊之證詞均經具結，合於法定要件，且該筆錄作成之情
    況，並無顯不可信之情況，係屬適當，應均有證據能力。
三、本院下列所引用卷內之文書證據、證物之證據能力部分，並
    無證據證明係公務員違背法定程序所取得，且檢察官、被告
    及辯護人於本院亦均未主張排除下列文書證據、證物之證據
    能力，且迄本院言詞辯論終結前均未表示異議，本院審酌前
    揭文書證據、證物並非公務員違背法定程序所取得，亦無顯
    有不可信之情況，依刑事訴訟法第158條之4反面解釋及第
    159條之4之規定，應認均有證據能力。
貳、實體部分：
一、訊據上訴人即被告乙○○固對於上揭肇事逃逸之犯行坦承不
    諱（本院卷第78頁），核與證人即被害甲○○於偵訊、原審
    證稱：事故發生後，是梅文章過來幫伊擋後方來車，伊則自
    行將機車移置於路邊，伊當時沒有看見被告下車，伊將機車
    移開後，被告就直接駕車離開現場，整個過程中被告都沒有
    來跟伊說過任何話等語相符（偵卷42至第43頁、原審卷第23
    頁反面至24頁），並據證人梅文章於偵訊、原審證述：伊當
    時係在景平路、安平路交岔路口旁施工，伊聽到聲響，就轉
    頭去看，發現甲○○人車倒地，被告車輛在甲○○後方，機
    車擋在被告車輛前，甲○○自己起身把機車牽起來，因為當
    時車多，伊就過去幫甲○○擋車，擋車過程中伊可以看到被
    告車輛的情況，視線沒有被阻隔，被告當時並未下車查看，
    也沒有過來與伊或甲○○交談，甲○○機車移到路邊後，被
    告車子就直接開走了，甲○○一直留在現場，等待救護車及
    警員到場處理，伊有將被告之車牌號碼記下來提供給警方等
    語屬實（偵卷第42頁、原審卷第21至23頁）。並有道路交通
    事故現場圖、道路交通事故調查報告表(一)、(二)、現場及車輛
    照片數幀、天主教耕莘醫院永和分院診斷證明書1紙等在卷
    可稽，堪認被告上揭任意性之自白核與事實相符，堪予採信
    。本件事證明確，被告肇事逃逸之犯行，堪以認定，應依法
    論科。
二、核被告所為，係犯刑法第185條之4駕駛動力交通工具肇事致
    人受傷而逃逸罪。按刑法第185條之4駕駛動力交通工具肇事
    ，致人死傷而逃逸罪，只須有駕駛動力交通工具肇事，致人
    死傷，未下車救護而逃逸之事實，罪即成立，不以肇事之發
    生須有過失責任為要件（最高法院89年度台上字第7622 號
    、92年度台上字第4552號判決意旨參照）；本件被告所涉過
    失傷害罪嫌，固經檢察官偵查終結後，認被告犯罪嫌疑不足
    ，而為不起訴處分確定，此有本院被告前案紀錄表1份在卷
    可按，然此尚無礙於被告本件肇事逃逸犯行之成立，附予敘
    明。
三、原審就被告上開犯行，適用刑法第188條之4規定，並審酌被
    告明知已駕車肇事，不思對被害人甲○○施以救護，猶自恃
    對於事故之發生並無歸責因素，而採取肇事逃逸之方式面對
    ，足徵其對於他人權益漠視、消極之心態，其行為對於被害
    人甲○○生命、身體及求償權之行使亦危害非輕，及被告犯
    後態度等一切情狀，量處有期徒刑7月等情，經核其認事用
    法均無不合，其量刑亦稱妥適。因認被告提起上訴，以原判
    決量刑過重為由，指摘原判決不當云云，為無理由，應予駁
    回。惟查被告前未曾受有期徒刑以上刑之宣告，有本院被告
    前案紀錄表附卷可稽，其因一時失慮，致犯本罪，且犯後坦
    承犯行，深知悔悟，並與甲○○達成和解，已賠償其新台幣
    2萬元，及取得其諒解，此有和解契約書附卷可憑（本院卷
    第56頁），本院認被告經此次科刑教訓後，當益知警惕，應
    無再犯之虞，因認其所受宣告之刑，以暫不執行為適當，爰
    併予宣告緩刑2年，以勵來茲，而啟自新。
據上論斷，應依刑事訴訟法第368條，刑法第74條第1項第1款規
定，判決如主文。
本案經檢察官李良忠到庭執行職務。
中    華    民    國    99    年    11    月    16    日
                  刑事第二庭  審判長法  官 洪光燦
                                    法  官 李麗玲
                                    法  官 林恆吉
以上正本證明與原本無異。
如不服本判決，應於收受送達後10日內向本院提出上訴書狀，其
未敘述上訴之理由者並得於提起上訴後10日內向本院補提理由書
（均須按他造當事人之人數附繕本）「切勿逕送上級法院」。
                                    書記官 陳盈璇
中    華    民    國    99    年    11    月    18    日
附錄論罪科刑法條
刑法第185條之4
（肇事遺棄罪）
駕駛動力交通工具肇事，致人死傷而逃逸者，處6月以上5年以下
有期徒刑。

司法院資訊處製作；財團法人民間司法改革基金會備份。
